臺灣高等法院民事裁定
110年度重上字第24號
上  訴  人  翁國傑  

            謝美智  
共      同
訴訟代理人  楊華興律師
上  訴  人  翁琦琦  
上三人共同
訴訟代理人  邱靖貽律師
被  上訴人  曾群湧  
            林碧珠  
共      同
訴訟代理人  阮祺祥律師
上列當事人間請求確認本票債權不存在等事件，上訴人對於民國
109年11月20日臺灣臺北地方法院107年度重訴字第1072號第一審
判決提起上訴，本院裁定如下：
    主      文
上訴人應於收受本裁定正本七日內，補繳第二審裁判費新臺幣肆
拾參萬捌仟參佰柒拾貳元，如未依限補正，即裁定駁回上訴。
    理      由
一、按訴訟標的之價額，由法院核定。核定訴訟標的之價額，以
    起訴時之交易價額為準；無交易價額者，以原告就訴訟標的
    所有之利益為準。以一訴主張數項標的者，其價額合併計算
    之。但所主張之數項標的互相競合或應為選擇者，其訴訟標
    的價額，應依其中價額最高者定之。民事訴訟法第77條之1
    第1項、第2項、第77條之2第1項定有明文。是當事人請求雖
    屬不同訴訟標的，惟自經濟上觀之，其訴訟目的一致，不超
    出終局標的範圍，其訴訟標的之價額，應以其中價額最高者
    定之。次按因債權之擔保涉訟，以所擔保之債權額為準；如
    供擔保之物其價額少於債權額時，以該物之價額為準。民事
    訴訟法第77條之6亦有明定。是當事人訴請確認抵押權、抵
    押債權不存在及請求塗銷抵押權登記，均屬民事訴訟法第77
    條之6 所定因債權之擔保涉訟者，自應依上開規定，核定其
    訴訟標的價額（最高法院109年度台抗字第1337號民事裁定
    意旨參照）。
二、經查：
　㈠上訴人上訴聲明如下（見本院卷第31-33、209-210頁）：
  1.原判決不利於上訴人部分廢棄。
　2.上開廢棄部分：
　⑴確認被上訴人曾群湧就原判決附表一（下稱附表一）所示本
    票，對上訴人翁國傑、翁琦琦之本票債權不存在。
　⑵確認被上訴人曾群湧、林碧珠就原判決附表二（下稱附表二
    ）所示本票，對上訴人謝美智、翁琦琦之本票債權不存在。
　⑶確認上訴人翁國傑、翁琦琦與被上訴人曾群湧就如原判決附
    表三（下稱附表三）所示不動產設定之如附表三所示抵押權
    所擔保之債權不存在，被上訴人曾群湧應塗銷附表三所示抵
    押權設定登記。
　⑷確認上訴人翁國傑、翁琦琦與被上訴人曾群湧就如原判決附
    表四（下稱附表四）所示不動產設定如附表四編號1所示抵
    押權所擔保之債權不存在。
　⑸確認上訴人翁國傑、翁琦琦與被上訴人曾群湧、林碧珠間就
    如附表四所示不動產設定如附表四編號2所示抵押權所擔保
    之債權不存在。
　㈡上訴人提起本件確認本票債權不存在、抵押權所擔保之債權
    不存在、塗銷抵押權登記等訴，就附表一之新臺幣（下同）
    2,700萬元本票債權與附表三、附表四編號1之抵押權所擔保
    之3,510萬元債權為同一筆債權（見原審卷一第37頁），就
    附表二之2,000萬元本票債權則與附表四編號2之抵押權所擔
    保之520萬元債權為同一筆債權（見原審卷一第14頁），其
    終局目的乃在確認本票債權及抵押權所擔保之債權不存在，
    訴訟上之經濟目的同一，並未逸出終局標的範圍，依上開說
    明，自應以價額最高者，核定本件訴訟標的價額。
　㈢就附表一之2,700萬元本票債權與附表三、附表四編號1之抵
    押權所擔保之3,510萬元債權部分，其中附表三、四之不動
    產，參酌內政部實價登錄每坪約為59萬7,000元（見本院卷
    第219頁），是於本件起訴時附表三之不動產交易價額為1,9
    98萬2,560元【計算式：110.65平方公尺（見原審卷一第483
    頁）×0.3025×59萬7,000元＝1998萬2,560元】，附表四之不
    動產交易價額為2,009萬4,527【計算式：111.27平方公尺（
    見原審卷一第487頁）×0.3025×59萬7,000元＝2009萬4,527元
    】，合計為4007萬7,087元，則就確認抵押權擔保債權不存
    在及請求塗銷抵押權登記部分之訴訟標的價額為所擔保之債
    權3,510萬元，而該部分與上訴人主張之附表一所示本票債
    權2,700萬元不存在之訴，其訴訟上之經濟目的同一，依上
    說明，此部分訴訟標的價額應以抵押權所擔保之債權額3,51
    0萬元核定之。
　㈣就附表二之2,000萬元本票債權與附表四編號2之抵押權所擔
    保之520萬元債權部分，其中附表四之不動產交易價額為2,0
    09萬4,527元，則就確認抵押權擔保債權不存在及請求塗銷
    抵押權登記部分之訴訟標的價額為所擔保之520萬元，而該
    部分與上訴人主張之附表二所示本票債權2,000萬元不存在
    之訴，其訴訟上之經濟目的同一，依上說明，此部分訴訟標
    的價額應以抵押權所擔保之債權額2,000萬元核定之。
　㈤綜上，本件訴訟標的價額為5,510萬元（計算式：3,510萬元＋
    2,000萬元＝5,510萬元），應徵第二審裁判費74萬5,320元，
    上訴人已繳30萬6,948元（見本院卷第26頁），尚應補繳43
    萬8,372元。茲命上訴人於收受本裁定正本七日內補正上開
    事項，上訴人如未依限補正，即裁定駁回上訴。
中　　華　　民　　國　　110 　年　　2 　　月　　9 　　日
                  民事第二十庭  
                      審判長法　官  周祖民
　　　　　　　　　　　  　  法　官  馬傲霜
　　　　　　　　　　　  　  法　官  林玉蕙
正本係照原本作成。
核定訴訟標的價額部分，如不服裁定得於收受送達後10日內向本
院提出抗告狀，並繳納抗告費新臺幣1千元。
命補繳裁判費部分不得抗告。 
中　　華　　民　　國　　110 　年　　2 　　月　　17　　日

                            書記官  鄭淑昀